【裁判字號】    89,上易,4779
【裁判日期】    890930
【裁判案由】    妨害婚姻
【裁判全文】
臺灣高等法院刑事判決                          八十九年度上易字第四七七九號
    上  訴  人
    即  被  告  甲○○
右列上訴人因妨害家庭案件，不服臺灣板橋地方法院八十九年度易字第二三六九號，
中華民國八十九年九月三十日第一審判決（起訴案號：臺灣板橋地方法院檢察署八十
九年度偵字第二三二九號、八十九年度偵字第三六八四號），提起上訴，本院判決如
左：
    主  文
原判決關於甲○○部分撤銷。
甲○○連續與有配偶之人相姦，處有期徒刑伍月，如易科罰金以參佰元折算壹日。
    事  實
一、丙○○係乙○○之妻，甲○○則係丁○○之夫，均為有配偶之人，二人於民國八
    十四年間因跳舞而結識進而交往，二人均明知對方為有配偶之人，竟基於概括之
    犯意，自八十四年四月二十六日起至八十八年七月二十五日止，連續在台北縣市
    各汽車旅館發生性關係，而與對方相姦。嗣丙○○要求甲○○購買房屋，為甲○○所拒，丙○○乃屢次向主管機關檢舉甲○○住宅違建，及以電話或按門鈴之方
  式騷擾，致甲○○有意疏遠，丙○○乃以妨害自由之手段剝奪甲○○之行動自由
    ，經原審於八十八年十一月十一日以八十八年度訴字第一四八八號判處有期徒刑
    一年六月確定，經報紙媒體披露後，雙方之配偶乙○○、丁○○始知上情。
二、案經乙○○對甲○○、丁○○對甲○○、丙○○訴請臺灣板橋地方法院檢察署檢
    察官偵查起訴。
    理  由
一、訊據上訴人即被告甲○○固坦承與丙○○有發生性關係之行為，並於原審辯稱：
    其原本不知丙○○為有配偶之人，至八十七年間知其有先生後，其要離開丙○○
    ，但丙○○不願意，且於本院辯稱：我是被她騙的，我不知道她有丈夫，她也拿
    身分證給我看，證明她與其夫離婚，當時沒有配偶，我是在八十七年電話談話中
    才知道她有配偶，但她不放過我，她還恐嚇我，檢舉我的房子云云。惟查：(一)被
    告甲○○與同案被告丙○○二人於八十四年間因跳舞而認識，旋即自八十四年四
    月二十六日起至八十八年七月二十五日止，在台北縣市各汽車旅館內發生性行為
    之關係，期間長達四年餘，且彼此均知對方為有配偶之人，此迭據同案被告丙○○於歷次偵查、原審及本院審理中供明在卷。而被告甲○○對其於前揭時地與丙○○有發生性行為之關係，亦供認不諱。(二)被告甲○○與同案被告丙○○二人自
    八十四年間因跳舞認識後，旋即交往，並自八十四年四月二十六日起發生性關係
    ，二人交往期間，甲○○經常提供金錢予丙○○，每月二、三萬元不等，後因甲○○購買一棟住宅予其妻丁○○，丙○○亦要求比照辦理，但為甲○○所拒，丙○○心生不滿，遂時常向主管機關檢舉甲○○之住宅違建，致甲○○所購買之住
    宅屢遭拆除，丙○○並且三番兩次打電話或按門鈴騷擾，至此甲○○乃有意疏遠
    ，但丙○○不肯罷休，二人仍維持婚外情之關係，惟甲○○提供金錢日漸減少，
    丙○○竟思報復，為使甲○○難堪，於八十八年七月二十五日晚間八時二十分許
    ，乘邀約甲○○外出前往台北縣三重市○○○路五一號七樓如意園賓館七０八號
    房休息之機會，暗中於啤酒內滲入鎮靜劑迷昏甲○○後，取走甲○○當天所穿所
    有衣褲等物，以此方法剝奪甲○○之行動自由，丙○○因此經原審判處有期徒刑
    一年六月確定，現正執行中。被告甲○○於該案件審理中，亦坦承與丙○○有發
    生性關係之行為，後因丙○○要求購買房屋，為其所拒後，丙○○即三番兩次向
    主管機關檢舉其住宅違建，及屢次騷擾，甲○○始有意疏遠，且自其與丙○○之
    電話對談中，亦知其明知丙○○為有配偶之人，此為原審審理該案時職務所知之
    事實，業據原判決敘明，並有原審八十八年度訴字第一四八八號判決可查。(三)被
    告於本院提出同案被告丙○○之「配偶」欄空白之丙○○身分證影本一紙為證，
    然該紙身分證影本上所載丙○○之出生年月日為五十四年十月二十五日，換發日
    期為八十五年十月四日，核與戶籍謄本上所載丙○○之出生年月日為四十五年十
    月二十五日，換發日期為八十八年七月二十七日並不相符，有戶籍謄本一紙附偵
    查卷可證（見偵查卷第十七頁），且同案被告丙○○於本院否認有將其身分證影
    本交予被告甲○○，而被告亦於本院供陳丙○○未拿身分證正本給伊，僅拿該紙
    影本而已（見本院九十年一月九日審判筆錄），是該紙身分證影本之來源及其真
    實性即有可議，自不足採為被告有利之證明。故被告甲○○辯稱其原本不知丙○○為有配偶之人，其於八十七年間知道後，有意離開，但丙○○不願意云云，顯
    係卸責之詞，不足採信。本件事證明確，被告犯行洵堪認定，應依法論科。
二、核被告甲○○所為，係犯刑法第二百三十九條後段之相姦罪。被告先後數行為，
    時間緊接，所犯罪名與構成要件均屬相同，顯係基於概括之犯意為之，應依刑法
    第五十六條連續犯之規定，論以一罪並加重其刑。原審據以論科，酌情量處有期
    徒刑五月，並諭知如易科罰金以三百元折算一日，原無不合。惟被告行為後，刑
    法第四十一條業於九十年一月四日修正為「犯最重本刑為五年以下有期徒刑以下
    之刑之罪，而受六月以下有期徒刑或拘役之宣告，因身體、教育、職業、家庭之
    關係或其他正當事由，執行顯有困難者，得以一元以上三元以下折算一日，易科
    罰金。但確因不執行所宣告之刑，難收矯正之效或難以維持法秩序者，不在此限
    。」「併合處罰之數罪，均有前項情形，其應執行之刑逾六月者，亦同。」並於
    同年月十日公佈施行，於同年月十二日生效，比較新舊法之規定，以變更後之新
    法對被告有利，依刑法第二條第一項前段之規定，自應適用裁判時之新法。原審
    未及比較新舊法之適用，自有未洽。被告甲○○上訴意旨否認犯罪指摘原判決此
    部分不當，雖無理由，惟原判決此部分既有上述可議，自應由本院將原判決關於
    甲○○部分撤銷改判。爰審酌被告之素行、犯罪之動機、目的、手段、智識程度
    及犯罪後之態度等一切情狀，量處有期徒刑五月，並諭知如易科罰金以三百元折
    算一日之折算標準。公訴意旨另以：被告甲○○係丁○○之夫，為有配偶之人，
    於前揭時地與丙○○為通姦之行為，因認被告甲○○涉有刑法第二百三十九條前
    段之通姦罪嫌。惟查，刑法第二百三十九條之罪，依同法第二百四十五條第一項
    規定，乃告訴乃論之罪，茲據告訴人丁○○撤回對被告甲○○之告訴，因通姦與
    相姦罪，乃屬裁判上一罪之關係，此部分爰不另為公訴不受理之判決。
據上論斷，應依刑事訴訟法第三百六十九條第一項前段、第三百六十四條、第二百九
十九條第一項前段，刑法第五十六條、第二百三十九條後段、第二條第一項前段、修
正後第四十一條第一項前段、罰金罰鍰提高標準條例第二條，判決如主文。
本案經檢察官鄭龍照到庭執行職務
中      華      民      國     九十     年      一      月     十六     日
                              臺灣高等法院刑事第十庭
                                  審判長法  官 楊  貴  志
                                        法  官 陳  榮  和
                                        法  官 溫  耀  源
右正本證明與原本無異。
不得上訴。
             書記官  沈  秀  容
中      華      民      國     九十     年        一    月     十八    日
附錄本案論罪科刑法條全文：
刑法第二百卅九條
有配偶而與人通姦者，處一年以下有期徒刑，其相姦者亦同。


司法院資訊處製作；財團法人民間司法改革基金會備份。
